臺灣士林地方法院刑事判決　　　　　 100年度審易字第1836號
公　訴　人　臺灣士林地方法院檢察署檢察官
被　　　告　李金龍
上列被告因違反毒品危害防制條例案件，經檢察官提起公訴（10
0 年度毒偵字第1217號、第1537號），被告於本院準備程序中就
被訴事實為有罪之陳述，經本院裁定改依簡式程序審理，並判決
如下：
    主  文
李金龍施用第二級毒品，累犯，處有期徒刑柒月，扣案之含有第
三級毒品愷他命成分之第二級毒品甲基安非他命（驗餘淨重拾參
點參柒捌參公克）沒收銷燬，包裝該甲基安非他命之外包裝袋參
個及包裝袋貳個均沒收；又施用第二級毒品，累犯，處有期徒刑
柒月。應執行有期徒刑壹年，扣案之含有第三級毒品愷他命成分
之第二級毒品甲基安非他命參包（驗餘淨重拾參點參柒捌參公克
）沒收銷燬，包裝該甲基安非他命之外包裝袋參個及包裝袋貳個
均沒收。
    事  實
一、李金龍前於民國88年間，因施用毒品案件，經本院裁定送觀
    察、勒戒後，認無繼續施用毒品之傾向，於88年8 月10 日
    釋放出所，並經臺灣士林地方法院檢察署檢察官於88年8 月
    11日以88年度偵字第7525號為不起訴處分確定。又於89年間
    因施用第一級、第二級毒品案件，經本院裁定送觀察、勒戒
    後，認有繼續施用毒品之傾向，嗣經臺灣臺東地方法院裁定
    施以強制戒治，於91年4 月16日強制戒治執行完畢，並經臺
    灣臺東地方法院以90年度訴字第107 號判決處有期徒刑5 月
    、7 月，定應執行有期徒刑1 年確定；復因違反槍砲彈藥刀
    械管制條例案件，經臺灣高等法院以88年度上訴字第4577號
    判決處有期徒刑1 年8 月、1 年3 月，分別併科罰金新台幣
    10 萬 元、4 萬元，經上訴後，由最高法院以89年度臺上字
    第2646號判決駁回確定；再因違反洗錢防制法案件，經臺灣
    士林法院以88年度訴字第85號判決處有期徒刑4 年，併科罰
    金100 萬元確定，上開3 案嗣經臺灣臺東地方法院以97年度
    聲減字第19號裁定應執行有期徒刑6 年1 月，罰金110 萬元
    確定，並於入監執行後，復經本院以96年度聲字第879 號裁
    定假釋付保護管束，於97年2 月1 日因保護管束期滿執行完
    畢。又於99年間，因施用第二級毒品案件，經本院以99年度
    湖簡字第162 號判決處有期徒刑5 月確定（現執行中）。
二、詎李金龍仍未戒除毒癮，復分別基於施用第二級毒品甲基安
    非他命之犯意，先於100 年6 月17日4 時許，在其位於新北
    市○○區○○路2 段228 巷31弄71號2 樓之住處內，以將甲
    基安非他命置於玻璃球燒烤吸食其煙霧之方式，施用第二級
    毒品甲基安非他命1 次，嗣於100 年6 月17日7 時21分許，
    為警在其新北市○○區○○路2 段228 巷31弄71號2 樓住處
    執行搜索，並於李金龍身上及其住處當場查獲並扣得李金龍
    所有之含有愷他命成分之甲基安非他命3 包（未含包裝驗餘
    淨重13.3783 公克，起訴書犯罪事實欄誤載為甲基安非他命
    4 包）及包裝袋2 個，並採集其尿液送驗，結果呈安非他命
    、甲基安非他命陽性反應，始查悉上情；復於100 年7 月4
    日某時許，在其上開住處，以不詳之方式，施用第二級毒品
    甲基安非他命1 次，嗣於100 年7 月5 日18時許，因另案遭
    通緝，為警在上址當場緝獲李金龍，並採集其尿液送驗，結
    果呈安非他命、甲基安非他命陽性反應，始查悉上情。
三、案經新北市政府警察局汐止分局報請臺灣士林地方法院檢察
    署檢察官偵查起訴。
    理  由
一、上揭犯罪事實，業據被告李金龍於警詢時、偵查中、本院準
    備程序時坦承不諱（見第1217號偵查卷第8 、47頁、本院10
    0 年11月10日準備程序筆錄卷第3 頁）。又被告2 次為警查
    獲時在警局所排尿液，分別經送台灣檢驗科技股份有限公司
    以酵素免疫分析法初驗後，再以氣相層析質譜儀法複驗，均
    呈安非他命及甲基安非他命陽性反應，有該公司於100 年6
    月30日、100 年7 月22日出具之濫用藥物檢驗報告影本及新
    北市政府警察局汐止分局100 年7 月及100 年8 月移送毒品
    危害防制條例人犯尿液檢體編號對照表影本（檢體編號M000
    0000、M0000000號）各1 紙在卷可稽（見第1217號偵查卷第
    78至79頁、第1537號偵查卷第7 至8 頁）。另扣案之白色結
    晶3 包，經送交通部民用航空局航空醫務中心檢驗結果，均
    檢出甲基安非他命（驗餘淨重13.3783 公克）併含愷他命成
    分，有該醫務中心100 年10月12日航藥鑑字第0000000 號、
    第0000000Q號毒品鑑定書影本各1 份附本院卷可參，此外，
    復有查獲之包裝袋2 個扣案可資佐證，堪認被告自白與事實
    相符，本案事證明確，被告犯行堪以認定。
二、按毒品危害防制條例於92年7 月9 日修正公布，自93年1 月
    9 日施行，其中第20條、第23條將施用毒品之刑事處遇程序
    區分為「初犯」、「5 年內再犯」、「5 年後再犯」。依其
    立法理由之說明：「初犯」，經觀察、勒戒或強制戒治，應
    為不起訴處分或不付審理之裁定；經觀察、勒戒或強制戒治
    執行完畢釋放後，「5 年內再犯」者，因其再犯率甚高，原
    實施之觀察、勒戒及強制戒治既已無法收其實效，爰依法追
    訴或裁定交付審理。至於經觀察、勒戒或強制戒治執行完畢
    釋放，「5 年後再犯」者，前所實施之觀察、勒戒或強制戒
    治已足以遮斷其施用毒品之毒癮，為期自新及協助其斷除毒
    癮，仍用「初犯」規定，先經觀察、勒戒或強制戒治之程序
    。從而，依修正後之規定，祇於「初犯」及「5 年後再犯」
    2 種情形，有其追訴條件之限制，即須於初犯經觀察、勒戒
    或強制戒治釋放後，5 年內均無施用毒品之行為，始能認其
    前所實施之觀察、勒戒或強制戒治已足遮斷毒癮，而得於5
    年後再犯時，再予適用初犯之規定，重行觀察、勒戒等程序
    。倘5 年內已經再犯，經依法再為保安處分或追訴處罰，縱
    其第3 次（或第3 次以上）施用毒品之時間，在初犯之保安
    處分執行完畢釋放5 年以後，即與「5 年後再犯」之情形有
    別，且因已於「5 年內再犯」，顯見其再犯率甚高，原實施
    觀察、勒戒或強制戒治，已無法收其實效，自無再經觀察、
    勒戒及強制戒治之必要，應由檢察官逕行起訴，始符新法修
    正之本旨（最高法院95年第7 次刑事庭會議決議、97年度臺
    非字第540 號判決參照）。查，本案被告前因施用毒品案件
    ，經法院裁定送觀察、勒戒，並於執行完畢後5 年內再犯施
    用毒品罪，業經裁定送強制戒治、追訴及判處罪刑確定等情
    ，有臺灣高等法院被告前案紀錄表在卷可稽，是被告本件所
    為施用毒品之犯行，距離前開觀察、勒戒及強制戒治執行完
    畢釋放雖已逾5 年，惟被告於上開觀察、勒戒執行完畢後5
    年內，既已再犯施用毒品罪，並經裁定送強制戒治、追訴及
    處罰，揆諸前揭說明，其本件犯行即與毒品危害防制條例第
    20 條 第3 項所稱之「5 年後再犯」有別，是公訴人依法追
    訴，於法並無不合，本院自應依法論科。
三、按甲基安非他命為毒品危害防制條例第2 條第2 項第2 款所
    稱之第二級毒品。核被告李金龍於100 年6 月17日4 時許及
    100 年7 月4 日某時許所為施用毒品行為，均係犯毒品危害
    防制條例第10條第2 項之施用第二級毒品罪，其持有第二級
    毒品甲基安非他命進而施用，持有毒品之行為為施用毒品之
    當然手段，不另論以持有毒品罪（最高法院74年度台上字第
    3404號判例意旨參照）。又被告所犯2 次施用第二級毒品犯
    行間，犯意各別、行為互異，應予分論併罰。又被告有如事
    實欄所載前案科刑及執行之情形，有臺灣高等法院被告前案
    紀錄表在卷可考，其於有期徒刑執行完畢後5 年內，故意再
    犯本案有期徒刑以上之2 罪，均為累犯，各應依刑法第47條
    第1 項之規定加重其刑。爰審酌被告曾因施用毒品犯行而送
    觀察、勒戒、強制戒治及法院判處罪刑確定，仍不知悛悔，
    復再施用毒品，顯見其戒絕毒品之決心不堅，惟念其施用毒
    品乃戕害自己身心健康，尚未危及他人，且犯後尚知坦承犯
    行，態度良好，並其犯罪之動機、目的、國中畢業之智識程
    度及參酌公訴人之求刑（即有期徒刑7 月）等一切情狀，分
    別量處如主文所示之刑，並定其應執行刑。至扣案之第二級
    毒品甲基安非他命3 包（驗餘淨重13.3783 公克），經送交
    通部民用航空局航空醫務中心鑑驗結果，除含有甲基安非他
    命之成分外，尚含有純度6.2%之第三級毒品愷他命成分在內
    ，惟因兩者無法析離，均應依毒品危害防制條例第18條第1
    項前段之規定，宣告沒收銷燬；而該3 個外包裝袋係為防止
    毒品逸出、潮濕，便於攜帶，均為被告所有供預備施用上開
    毒品之用，業為被告供承，爰依刑法第38條第1 項第2 款之
    規定宣告沒收。另扣案之包裝袋2 個，係被告所有供本案施
    用毒品所用之物，業據其供明在卷，爰依刑法第38條第1項
    第2 款宣告沒收。公訴人雖以扣案包裝袋2 個上有甲基安非
    他命殘渣，聲請沒收銷燬之，然依卷內證據尚無法認定袋內
    確殘留有與之無法析離之甲基安非他命，故依上開規定宣告
    沒收，附此敘明。
據上論斷，應依刑事訴訟法第273 條之1 第1 項、第299 條第1
項前段，毒品危害防制條例第10條第2 項、第18條第1 項前段，
刑法第11條、第47條第1 項、第51條第5 款、第38條第1 項第2
款，判決如主文。
本案經檢察官李政達到庭執行職務。
中    華    民    國    100   年    11    月    24    日
                  刑事第一庭法  官  林秀鳳
以上正本與原本無異。
如不服本判決應於收受判決後10日內向本院提出上訴書狀，並應
敘述具體理由；其未敘述上訴理由者，應於上訴期間屆滿後20日
內向本院補提理由書（均須按他造當事人之人數附繕本）「切勿
逕送上級法院」。
                            書記官  張竣閔
中    華    民    國   100    年    11    月    28    日
附錄本件論罪科刑依據法條全文：
毒品危害防制條例第10條：
施用第一級毒品者，處6月以上5年以下有期徒刑。
施用第二級毒品者，處3年以下有期徒刑。